福建高等法院金門分院刑事裁定　　　　　　　　　　　　九十一年度交抗字第一號
　　抗　告　人
　　即受處分人　甲○○
右列抗告人因違反道路交通管理處罰條例聲明異議案件，不服福建金門地方法院九十
一年度交聲字第七號中華民國九十一年十月二十二日第一審裁定（原處分案號：金門
縣公路監理所金監裁字第裁三六－Ｃ00000000號），提起抗告，本院裁定如
左：
    主  文
原裁定撤銷，發回福建金門地方法院。
    理  由
一、原裁定意旨略以：抗告人即受處分人甲○○於九十一年三月十七日凌晨三時十分
    許，酒後駕駛車牌號碼二Ｃ－四八四一自用廂型車，在台北縣永和市○○○路口
    ，為警攔截進行酒測，因舉發當場酒測器故障，員警要求抗告人前往台北縣政府
    警察局永和分局派出所接受測試，但遭抗告人拒絕，則原處分機關金門縣公路監
    理所援引修正前之道路交通管理處罰條例第三十五條第三項前段規定，裁處抗告
    人罰鍰六萬元並吊銷駕駛執照，依法並無違誤。抗告人雖辯稱員警係於抗告人接
    受兩次酒測後才表示酒測器故障，抗告人並無拒絕酒測之實；且員警既然未依道
    路交通管理處罰條例第三十五條第四項規定強制抗告人檢測，抗告自得不予配合
    云云，然查，抗告人縱已接受酒測兩次，且經證人劉治國證述在卷，惟其酒後駕
    車屬實，依法有服從執行交通稽查任務人員，即員警指揮之義務，抗告人既經員
    警告知酒測器故障，有易地酒測之必要，則無拒絕配合之理；況酒測器故障，抗
    告人兩次酒測形同虛無，與未接受酒測無異。抗告人確有拒絕酒測之實，從而原
    處分機關依前揭道路交通管理處罰條例第三十五條第第三項裁處受處分人罰鍰六
    萬並吊銷駕駛執照，並無違誤，異議人之聲明異議，為無理由，予以駁回。
二、抗告意旨略以：抗告人於民國九十一年三月十七日凌晨三時十分許，在台北縣永
    和市○○○路口，已兩次接受台北縣政府警察局永和分局員警之酒精濃度測試，
    均未超過標準值，惟值勤員警認酒測器故障，要求抗告人赴該分局派出所再接受
    檢測，抗告人並無拒絕酒測情事。原裁定雖認抗告人酒後駕車屬實，依法有服從
    執行交通稽查任務人員，即員警指揮之義務，抗告人既經員警告知酒測器故障，
    有易地酒測之必要，則無拒絕配合之理；況酒測器故障，抗告人兩次酒測形同虛
    無，與未接受酒測無異等語。惟依道路交通管理處罰條例第三十五條之立法精神
    ，及該條文第四項之規定，汽車駕駛人拒絕接受酒測，應由交通勤務警察或依法
    執行交通稽查人員，將其強制移送由受委託醫療或檢測機構對其實施血液或其他
    檢體之採樣及測試檢定外，並無員警告知酒測器故障，有異地酒測之必要。原裁
    定如此認定，係科以抗告人負法律所無之義務，實違人民權利及義務法定之原則
    ，且有悖司法院大法官會議釋字第五三五號解釋（臨檢應於現場實施，非經受檢
    人同意或無從確定其身分，不得要求其同行至警察局所進行盤查）之精神。再酒
    測器故障乃員警之疏失，亦為警方單方之說詞，何證之有。而酒測之方法，其「
    化學測試法」並非唯一判斷方式，尚可以「肢體協調性測試法」、「注意力測試
    法」等加以檢測，實無易地檢測之理等語。
三、按駕駛人駕駛車輛，應服從交通稽查任務人員之指揮；且「汽車駕駛人拒絕接受
    第一項（酒精濃度）測試之檢定者，處新台幣六萬元罰鍰，並吊銷其駕駛執照，
    九十一年七月三日修正，九十一年九月一日施行前之道路交通管理處罰條例第四
    條及第三十五條第三項前段固分別定有明文。惟查：(1)、本件原處分機關金門縣
    公路監理所係以抗告人違反道路交通管理處罰條例第三十五條第三項規定，拒絕
    接受酒精濃度測試之檢定，裁處罰鍰新台幣六萬元，吊銷駕駛執照；另原處分據
    以裁罰之台北縣警察局舉發違反道路交通管理事件通知單中之「違規事實」欄內
    ，亦僅載：「酒後駕車，經聞有濃厚酒味，拒絕接受測試（禁駛）」（見原審卷
    第十、十一頁），並無因舉發當場酒測器故障，員警要求前往台北縣政府警察局
    永和分局派出所接受測試，但遭抗告人拒絕等事實之記載。惟台北縣政府警察局
    永和分局函覆抗告人之九十一年四月二十二日永警裁字第０九一００００四六九
    號書函稱：「本案經查執勤員警舉發當時，台端確實酒後駕駛自用小客車行經本
    轄環河西路，因舉發當場之酒測器故障，故員警請台端前往本分局派出所接受測
    試，惟台端不但拒絕配合前往．．．」等語（見原審卷第九頁），顯與前開舉發
    違反道路交通管理事件通知單中「違規事實」欄所載抗告人之違規事實不符。究
    竟本件有無因舉發當場酒測器故障，員警要求抗告人前往台北縣政府警察局永和
    分局派出所接受測試，但遭抗告人拒絕之事實，尚未臻明確，已難憑以認定。(2)
    、抗告人於原審辯稱：員警係於抗告人接受兩次酒測後才表示酒測器故障，抗告
    人並無拒絕酒測之實等語，並舉證人劉治國為證。惟經原審隔離訊問結果，證人
    劉治國證稱其當時坐於駕駛座旁邊，而抗告人則供稱當時證人劉治國係坐於後座
    （見原審九十一年六月四日訊問筆錄，原審卷第十八頁、第十九頁），二人所供
    不符。查本件抗告人當時是否遵照員警攔車檢查之指揮，並於現場接受兩次酒精
    濃度測試之檢定後，始由員警表示酒測器故障，而要求抗告人前往台北縣政府警
    察局永和分局派出所接受測試之事實，至關抗告人違規與否之認定（亦即抗告人
    是否拒絕酒精濃度測試之檢定，抑或僅拒絕配合前往台北縣政府警察局永和分局
    派出所接受測試），惟抗告人與證人劉治國所供既有上開不符，而前揭台北縣政
    府警察局永和分局書函、舉發違反道路交通管理事件通知單中，亦均未敘及，是
    否有此事實，自仍有待詳加查證，方足據以認定。(3)、汽車駕駛人駕駛車輛，固
    應服從交通稽查任務人員之指揮，並接受酒精濃度測試之檢定，惟警察人員所為
    此項交通稽查、指揮，仍應遵守比例原則，不得逾越必要之程度，除法律另有規
    定外，並應於現場實施，非經受檢人同意或無從確定其身分或現場為之對該受檢
    人將有不利影響或影響交通、安寧者，不得要求其同行至警察局、所進行檢查（
    司法院釋字第五三五號解釋參照）。查本件縱有因舉發當場酒測器故障，員警要
    求抗告人前往台北縣政府警察局永和分局派出所接受測試，遭抗告人拒絕之事實
    ，惟依前開司法院釋字第五三五號解釋意旨，執勤之警察人員是否得因舉發當場
    酒測器故障，而有權要求抗告人前往台北縣政府警察局永和分局派出所接受測試
    ，已值斟酌；而抗告人拒絕配合前往台北縣政府警察局永和分局派出所接受測試
    ，是否即得逕指為「拒絕接受酒精濃度測試之檢定」，尤待詳酌。原審未予詳酌
    、調查上情，遽以抗告人酒後駕車屬實，既經員警告知酒測器故障，有易地酒測
    之必要，則無拒絕配合之理，抗告人確有拒絕酒測之違規事實，而駁回抗告人異
    議之聲明，容有未洽。抗告人抗告意旨指摘原裁定不當，為有理由，應由本院將
    原裁定撤銷，並發回福建金門地方法院更為妥適之裁定。
四、據上論斷，應依道路交通案件處理辦法第二十六條、刑事訴訟法第四百十三條前
    段，裁定如主文。
中　　　華　　　民　　　國　　九十一　　年　　 十二 　　月　　二十四　　日
                                福建高等法院金門分院刑事庭
                                    審判長法　官　郭　君　勳
                                          法　官　胡　方　新
                                          法　官　陳　中　和
右正本證明與原本無異。
不得再抗告。
中　　　華　　　民　　　國　　九十一　　年　　 十二　　 月　　二十四　　日
　　　　　　　　　　　　　　　　　　　　　書記官　李　麗　鳳
